【裁判字號】    99,台非,37
【裁判日期】    990128
【裁判案由】    違反毒品危害防制條例
【裁判全文】
最高法院刑事判決                九十九年度台非字第三七號
上  訴  人  最高法院檢察署檢察總長
被      告  甲○○
上列上訴人因被告違反毒品危害防制條例案件，對於台灣台中地
方法院中華民國九十七年十二月十六日第一審確定判決（九十七
年度訴緝字第四八七號，起訴案號：台灣台中地方法院檢察署九
十七年度毒偵字第一八六九號），認為違法，提起非常上訴，本
院判決如下：
    主  文
原判決撤銷。
甲○○施用第一級毒品，處有期徒刑陸月，如易科罰金，以新台
幣壹仟元折算壹日，扣案之第一級毒品海洛因伍包（合計驗餘淨
重陸點伍柒公克，空包裝總重貳點伍零公克）沒收銷燬之；又施
用第二級毒品，處有期徒刑肆月，如易科罰金，以新台幣壹仟元
折算壹日。扣案之第二級毒品甲基安非他命伍包（合計驗餘淨重
壹點捌壹陸參公克）沒收銷燬之，玻璃吸食器參組及塑膠吸管藥
杓壹支均沒收。應執行有期徒刑玖月，如易科罰金，以新台幣壹
仟元折算壹日，扣案之第一級毒品海洛因伍包（合計驗餘淨重陸
點伍柒公克，空包裝總重貳點伍零公克）及第二級毒品甲基安非
他命伍包（合計驗餘淨重壹點捌壹陸參公克）均沒收銷燬之；玻
璃吸食器參組及塑膠吸管藥杓壹支均沒收。
    理  由
非常上訴理由稱：「按判決不適用法則或適用不當者，為違背法
令，刑事訴訟法第三百七十八條定有明文。又刑法第四十七條規
定受徒刑之執行完畢，或一部之執行而赦免後，五年以內故意再
犯有期徒刑以上之罪者，始為累犯。況事實審法院對於被告有無
累犯之事實，應否適用累犯規定加重其刑，屬法院認定事實與適
用法律之基礎，客觀上有調查之必要，自應依職權調查。另被告
犯應併合處罰之數罪，經法院分別判處有期徒刑確定，並經裁定
定其應執行之刑，該數罪之執行完畢，係指所定之應執行之刑全
部執行完畢而言，在未裁定定其應執行之刑前，已先執行之部分
，僅應予扣除，不能認為已執行完畢（最高法院八十四年度台非
字第二八四號、九十五年度台非字第三二０號、九十八年度台非
字第二六０、二六六、二八三、二八四、二九三、三０一號判決
參照）。查被告於（民國）九十六年三月間因詐欺罪，經台灣台
中地方法院九十七年度中簡字第三七九號判處有期徒刑五月（嗣
減刑為二月十五日），檢察官以該罪與台灣板橋地方法院九十六
年度簡字第二六三九號判處有期徒刑四月（嗣減為二月）之施用
第二級毒品案，聲請定其應執行之刑，經台灣台中地方法院九十
七年度聲字第一九七七號裁定應執行有期徒刑四月又十五日確定
，被告於九十七年十二月二十六日始到案，檢察官指揮執行時，
先扣除前已執行之有期徒刑二月，換發執行指揮書之刑期起算日
為九十七年十二月二十六日，執行期滿日為九十八年三月十二日
，有上開裁定、台灣台中地方法院檢察署九十七年執更緝法字第
二一五號檢察官執行指揮書、刑案資料查註紀錄表可稽。揆之上
開說明，本件原判決認定被告於九十七年三月二十四日晚上八時
許施用第一級毒品海洛因，及於同年月二十六日晚上九時三十分
許施用第二級毒品（甲基）安非他命等情，因之前施用毒品罪所
減處之有期徒刑二月，不能認為已執行完畢，應不構成累犯。乃
原判決未依職權查明，逕認被告之前施用第二級毒品案已於九十
七年一月二十一日執行完畢，而依累犯論科並加重其刑，顯有適
用法則不當及應於審判期日調查之證據未予調查之違法。案經確
定，且對被告不利，爰依刑事訴訟法第四百四十一條、第四百四
十三條提起非常上訴，以資糾正。」等語。
本院按判決不適用法則或適用不當者，為違背法令，刑事訴訟法
第三百七十八條定有明文。又依法應於審判期日調查之證據未予
調查，致適用法令違誤，而顯然於判決有影響者，該項確定判決
即屬違背法令，得提起非常上訴，亦有司法院釋字第一八一號解
釋可稽。而事實審法院對於被告有無累犯之事實，應否適用刑法
第四十七條累犯之規定加重其刑，即屬法院認定事實與適用法律
之基礎事項，客觀上有其調查之必要，倘被告不合累犯之要件，
而事實審並未詳加調查，致判決時適用累犯之規定論處，即屬刑
事訴訟法第三百七十九條第十款所規定依法應於審判期日調查之
證據未予調查，其判決當然為違背法令。另按受徒刑之執行完畢
，或受一部之執行而赦免後，五年以內故意再犯有期徒刑以上之
刑之罪者，為累犯，刑法第四十七條第一項定有明文。又裁判確
定前犯數罪者，併合處罰之；數罪併罰，宣告多數有期徒刑者，
於各刑中之最長期以上，各刑合併之刑期以下，定其刑期，刑法
第五十條、第五十一條第五款規定甚明。故刑法第四十七條第一
項所謂之「受徒刑之執行完畢」，就數罪併罰案件，係指所定之
執行刑，執行完畢而言。如於定執行刑之前，因有一部分犯罪先
確定，形式上予以執行，仍應依刑法規定定其應執行之刑，俟檢
察官指揮執行「應執行刑」時，再就形式上已執行部分予以折抵
，不能謂先確定之罪已執行完畢。本件被告甲○○前因違反毒品
危害防制條例案，經台灣板橋地方法院以九十六年度簡字第二六
三九號刑事判決判處有期徒刑四月確定，嗣經台灣板橋地方法院
以九十六年度聲減字第五一三九號裁定減刑為有期徒刑二月，雖
於九十七年一月二十一日已先行執行完畢，但檢察官嗣以該罪與
台灣台中地方法院九十七年度中簡字第三七九號刑事判決判處有
期徒刑五月，減為二月十五日之詐欺案，符合併合處罰之規定，
聲請定其應執行之刑，經台灣台中地方法院於九十七年五月二十
二日以九十七年度聲字第一九七七號裁定定應執行刑為有期徒刑
四月十五日確定，檢察官指揮執行時，先扣除前已執行之有期徒
刑二月，再入監執行其餘有期徒刑二月十五日，有上開裁定、刑
案資料查註紀錄表、台灣台中地方法院檢察署九十七年執更緝法
字第二一五號檢察官執行指揮書在卷可稽。依上開說明，被告所
犯前開各罪所處之徒刑，仍應以所定「應執行刑」執行期滿之日
（該指揮書預定執行期滿日為九十八年三月十二日）始為執行完
畢。是本件原確定判決認定被告於九十七年三月二十四日晚上八
時許施用第一級毒品海洛因，及於同年月二十六日晚上九時三十
分許施用第二級毒品甲基安非他命部分，因前犯違反毒品危害防
制條例案經判處及減刑為有期徒刑二月部分，應屬尚未執行完畢
，即與累犯構成要件不符。原審卷內所附台灣高等法院被告前案
紀錄表，對被告所犯上開刑案之偵查、起訴及判決之情形，均有
詳細記載，原審對於被告有無累犯事實之事項，未詳予調查，即
論以累犯並加重其刑（施用第一級毒品罪，判處有期徒刑七月，
施用第二級毒品罪，判處有期徒刑五月，並定應執行刑為有期徒
刑十月。），自屬依法應於審判期日調查之證據未予調查，致適
用法則不當，而顯然於判決有所影響，該判決當然違背法令。案
經確定，且於被告不利，非常上訴執以指摘，洵有理由，應由本
院將原判決撤銷，改判如主文第二項所示，以資救濟。
據上論結，應依刑事訴訟法第四百四十七條第一項第一款，毒品
危害防制條例第十條第一項、第十條第二項、第十八條第一項前
段，刑法第十一條、第五十一條第五款、第四十一條第一項前段
、第六十二條、第三十八條第一項第二款，判決如主文。
中    華    民    國  九十九  年    一    月  二十八  日
                      最高法院刑事第十三庭
                          審判長法官  賴  忠  星
                                法官  呂  丹  玉
                                法官  吳      燦
                                法官  蔡  名  曜
                                法官  葉  麗  霞
      本件正本證明與原本無異
                                      書  記  官
中    華    民    國  九十九  年    二    月    三    日
                                                      Q
附錄論罪科刑法條：
毒品危害防制條例第十條
  施用第一級毒品者，處六月以上五年以下有期徒刑。
  施用第二級毒品者，處三年以下有期徒刑。

司法院資訊處製作；財團法人民間司法改革基金會備份。
